臺灣高雄地方法院民事判決
111年度雄小字第2696號
原      告  富邦國際企業社即王永寧


被      告  陳瀅竹  

上列當事人間請求給付服務費事件，本院於民國111年11月9日言
詞辯論終結，判決如下：
    主  文
被告應給付原告新臺幣壹萬參仟元，及自民國一一一年九月六日
起至清償日止，按週年利率百分之五計算之利息。
原告其餘之訴駁回。
訴訟費用新臺幣壹仟元，其中新臺幣捌佰元由被告負擔，餘由原
告負擔。
本判決第一項得假執行；但被告如以新臺幣壹萬參仟元為原告預
供擔保後，得免為假執行。
    事實及理由
壹、程序事項：
一、按訴狀送達後，原告不得將原訴變更或追加他訴，但請求之
    基礎事實同一者，或擴張或減縮應受判決事項之聲明者，不
    在此限，民事訴訟法第255 條第1 項但書第2 款、第3 款規
    定甚明，此一規定於小額訴訟程序亦有準用，同法第436 條
    之23、第436 條第2 項亦有明文。本件原告起訴時，原聲明
    請求：㈠被告應給付原告新臺幣（下同）18,000元，及自起
    訴狀繕本送達翌日起至清償日止，按年息5 ％計算之利息。
    ㈡被告應給付原告8,000元懲罰性違約金。嗣於審理中變更
　　聲明為：㈠被告應給付原告13,000元，及自起訴狀繕本送達
　　翌日起至清償日止，按年息5 ％計算之利息。㈡被告應給付
　　原告8,000元懲罰性違約金（本院卷第42頁）。審酌變更
　　前、後均係基於同一基礎事實，請求金額之變更亦屬減縮應
　　受判決事項之聲明，故其所為訴之變更與前揭規定並無不
　　合，應予准許。
二、本件被告經合法通知，未於言詞辯論期日到場，核無民事訴
    訟法第386 條各款所列情形，爰依原告聲請，由其一造辯論
    而為判決。 
貳、實體事項：　　
一、原告主張：兩造於民國111年6月2日簽立貸款規劃委託契約
    ，約定由被告委託原告辦理貸款業務（申貸金額額度最高為
    新臺幣【下同】30萬元），服務費用以貸款核准金額之13％
    計算，原告並須支付開辦費用5,000元，及貸款衍生之相關
    費用。如因可歸責被告之事由，致原告無法收取服務費時，
    被告並應支付申貸金額8％之懲罰性違約金予原告（下稱系爭
    契約）。嗣原告依系爭契約為被告向訴外人合迪股份有限公
    司（下稱合迪公司）貸得貸款10萬元後，被告即應給付服務
    費用13,000元（100,000×13％＝13,000）。詎被告竟未依約給
    付，自須另給付懲罰性違約金8,000元（100,000×8％＝8,000
    ）予原告。爰依系爭契約提起本件訴訟等語，並聲明：㈠被
    告應給付原告13,000元，及自起訴狀繕本送達
　　翌日起至清償日止，按年息5 ％計算之利息。㈡被告應給付
　　原告8,000元懲罰性違約金。
二、被告未於言詞辯論期日到場，亦未提出書狀作任何聲明或陳
    述。
三、本院之判斷：
　㈠按約定之違約金額過高者，法院得依職權減至相當之數額，
    為民法第252條所明定。而契約當事人約定之違約金是否過
    高，應依一般客觀之事實、社會經濟狀況、當事人實際上所
    受損害及債務人如能如期履行債務時，債權人可享受之一切
    利益為衡量標準，庶符實情而得法理之平（最高法院95年度
    台上字第1095號判決意旨可參）。
　㈡經查，原告主張前揭事實，業據其提出系爭契約、兩造LINE
    對話紀錄、合迪公司貸款核准通知書、匯款查詢資料、貸款
    費用明細在卷可稽。又被告已於相當時期受合法通知，而於
    言詞辯論期日不到場，亦未提出準備書狀爭執，依民事訴訟
    法第280條第3項之規定，應視同自認，堪認原告主張之事實
    為真實。
　㈢次查，系爭契約第2條約定：「甲方（即被告）於核准貸款後
    支付開辦費計新台幣伍仟元整，不得主張抵押違約金及服務
    費。」；第3條約定：「甲方需按各筆貸款核准金額13％之計
    算方式，於撥款當日當日給付乙方（即原告）服務費，違者
    應負給付遲延責任，如等單位核准或完成撥款後，因乙方已
    完成委託事項，仍需付服務費，以上服務費不包含各項貸款
    所衍生之相關費用。」；第4條約定：「甲方簽訂契約後，
    因可歸責於甲方之事由（包含但不限於虛偽、欺瞞、惡意失
    聯、拒絕對保、核貸拒領、終止契約、違反契約條款或誠信
    原則等），造成乙方無法完成委託或收領服務費時，甲方應
    支付申貸金額8％之懲罰性違約金予乙方，並不得主張以開辦
    費抵押。」；第5條第2款約定：「甲方了解貸款核准所衍生
    之費用（信用保險費、動保設定費、銀行開辦費或其他內扣
    相關費用），均自行承擔。」，有系爭契約可徵（見本院卷
    第15頁）。又查，原告既已依系爭契約為被告向合迪公司申
    請貸款10萬元，且經合迪公司核准撥貸，是依上開約定，被
    告自應給付服務費用13,000元（計算式：100,000×13％＝13,0
    00）。而被告迄未依約給付原告上開費用，自屬違約，原告
    依系爭契約第4條約定得請求懲罰性違約金，依約定基準（
    即貸款金額之8％）計算，金額為8,000元（計算式：100,000
    ×8％＝8,000）。然本院審酌原告因被告違約未給付服務費所
    受之損害，無非是被告未遵期給付之遲延期間的利息損失，
    尚難認因而受有其他損害，如苛以被告給付貸款金額8％計算
    之違約金，容有過高，而有失公允，況被告並未實際收取10
    萬元貸款，爰依首揭規定予以酌減至0元為適當。是原告得
    請求被告給付13,000元。
四、綜上所述，原告依系爭契約，請求被告應給付原告13,000元
    ，及自起訴狀繕本送達翌日（即111年9月6日）起至清償日
    止，按週年利率5％計算之利息，為有理由，應予准許。逾此
    範圍之請求，為無理由，應予駁回。
五、本件原告勝訴部分係適用小額訴訟程序所為被告敗訴之判決
    ，依民事訴訟法第436條之20規定，就原告勝訴部分應依職
    權宣告假執行。並由本院依民事訴訟法第392條第2項之規定
    ，依職權宣告被告為原告預供擔保，得免為假執行。
六、本件事證已臻明確，其餘攻擊防禦方法及所提證據，核與判
    決結果不生影響，爰不逐一論述，併此敘明。
七、訴訟費用負擔之依據：民事訴訟法第79條。本件訴訟費用額
    ，依職權確定如主文所示之金額。
中　　華　　民　　國　　111 　年　　11　　月　　23　　日
                    高雄簡易庭　法　官  張茹棻
以上正本係照原本作成。
如對本判決上訴，須於判決送達後20日內向本院提出上訴狀，並
須表明原判決所違背之法令及其具體內容與依訴訟資料可認為原
判決有違背法令之具體事實之上訴理由。（均須按他造當事人之
人數附繕本）。
民事訴訟法第436條之24第2項：對於本判決之上訴，非以違背法
令為理由，不得為之。
中　　華　　民　　國　　111 　年　　11　　月　　23　　日
                                書記官  黃振祐